臺灣基隆地方法院民事裁定  
109年度補字第383號
原      告  吳富美  

被      告  陳濱雄  

上列當事人間拆屋還地等事件，本院裁定如下：
    主  文
本件訴訟標的價額暫核定為新臺幣貳拾壹萬參仟柒佰貳拾元。
原告至遲應於前開核定訴訟標的價額之裁定確定後五日內，向本
院補繳第一審裁判費新臺幣貳仟參佰貳拾元。如未依期補正，即
以裁定駁回其訴。
    理  由
一、按訴訟標的之價額，由法院核定。核定訴訟標的之價額，以
    起訴時之交易價額為準；無交易價額者，以原告就訴訟標的
    所有之利益為準。民事訴訟法第77條之1 第1 項、第2 項定
    有明文。又以一訴附帶請求其孳息、損害賠償、違約金或費
    用者，不併算其價額。民事訴訟法第77條之2 第2 項亦有明
    定。甲為Ａ地所有權人，依民法第767 條所有物返還請求權
    請求乙拆除房屋返還土地，其訴訟標的之價額，應以Ａ地起
    訴時之交易價額為準。再者，以土地返還請求權為訴訟標的
    ，其訴訟標的價額應以土地之交易價額即市價為準。土地若
    無實際交易價額，得以原告起訴時土地當期公告現值為交易
    價額，核定訴訟標的價額（最高法院101 年度台抗字第841
    號民事裁定意旨參照）。
二、原告主張新北市○○區○○段0000地號土地（下稱系爭土地），
    為原告所有，而遭被告無權占用約寬60公分、長1300公分，
    面積合計7.8平方公尺，為此起訴請求被告拆除地上物並將
    占用之系爭土地返還原告，揆諸前揭規定及說明，原告既係
    以土地永久占有之回復作為訴訟標的，本件訴訟標的之價額
    ，即應以系爭土地於起訴時之價值為準；而原告主張被告占
    用系爭土地之面積，合計7.8 平方公尺，系爭土地109 年度
    當期之公告土地現值，則為每平方公尺27,400元（參見原告
    提出之土地登記第二類謄本），是原告主張被告占用系爭土
    地之價值應為213,720元【計算式：27,400元×7.8平方公尺＝
    213,720元】。爰暫核定本件訴訟標的價額為213,720 元，
    俟將來測量被告實際占用之面積後，再詳實核定其訴訟標的
    之價額。
三、按「因財產權而起訴，其訴訟標的之金額或價額在新臺幣十
    萬元以下部分，徵收一千元；逾十萬元至一百萬元部分，每
    萬元徵收一百元；逾一百萬元至一千萬元部分，每萬元徵收
    九十元；逾一千萬元至一億元部分，每萬元徵收八十元；逾
    一億元至十億元部分，每萬元徵收七十元；逾十億元部分，
    每萬元徵收六十元；其畸零之數不滿萬元者，以萬元計算。
    」，民事訴訟法第77條之13定有明文。又依「臺灣高等法院
    民事訴訟、非訟事件、強制執行費用提高徵收數額標準」規
    定，訴訟標的之金額或價額逾十萬元部分，加徵原定數額十
    分之一。本件訴訟標的之價額為213,720 元，應徵第一審裁
    判費2,320元。
四、當事人對於本院核定訴訟標的價額之裁定，得於10日內抗告
    ，故原告至遲應於本院前開核定訴訟標的價額之裁定確定後
    5日內，向本院補繳第一審裁判費2,320元，如未依期補正，
    即以裁定駁回其訴。
五、依民事訴訟法第77條之1、第249條第1項但書規定，裁定如
    主文。 
中　　華　　民　　國　　109 　年　　11　　月　　11　　日
                  民事庭法　官　姚貴美
右為以上正本係照原本作成。
一、如不服本裁定主文第一項，得於本裁定送達後十日向本院提
    出抗告狀，並繳納抗告裁判費新臺幣一千元，抗告於臺灣高
    等法院。
二、對本裁定主文第二項，不得抗告。
中　　華　　民　　國　　109 　年　　11　　月　　11　　日
                        書記官　湯惠芳